臺灣高等法院高雄分院刑事判決　　　　100年度上易字第741號
上　訴　人　臺灣高雄地方法院檢察署檢察官
被　　　告　陳洪玉燕
選任辯護人　曾劍虹律師
上列上訴人因被告竊盜案件，不服臺灣高雄地方法院100 年度易
字第244 號中華民國100 年6 月16日第一審判決（起訴案號：臺
灣高雄地方法院檢察署99年度偵字第22424 號），提起上訴，本
院判決如下：
     主  文
上訴駁回。
     理  由
一、公訴意旨略以：被告陳洪玉燕意圖為自己不法之所有，於民
    國98年10月1 日凌晨某時許，在高雄市三民區○○○路100
    號果菜市場內告訴人陳春年經營之攤位前（以鄒清水名義登
    記，第16棟、承銷號88號，起訴書誤載為16號），利用不知
    情所僱員工謝淑惠徒手竊取告訴人所有之未剝皮之黑色荸薺
    （俗稱馬薯）1 桶（價格新臺幣｛下同｝1, 925元，起訴書
    誤載為2,400 元），得手後旋即將上開馬薯1 桶藏匿於自己
    所有之攤位下，並以帆布覆蓋之。嗣於同日3 時許，經告訴
    人發覺上開物品遺失，請員工陳水銘前往被告攤位查看，當
    場查獲上開馬薯1 桶，因而認被告涉犯刑法第320 條第1 項
    之竊盜罪嫌。
二、按犯罪事實應依證據認定之，無證據不得認定犯罪事實；不
    能證明被告犯罪或其行為不罰者，應諭知無罪之判決，刑事
    訴訟法第154 條第2 項、第301 條第1 項分別定有明文。次
    按認定不利於被告之事實，須依積極證據，苟積極證據不足
    為不利於被告事實之認定時，即應為有利於被告之認定，更
    不必有何有利之證據；又事實之認定，應憑證據，如未能發
    現相當證據，或證據不足以證明，自不能以推測或擬制之方
    法，以為裁判之基礎；另認定犯罪事實所憑之證據，雖不以
    直接證據為限，間接證據亦包括在內，然而無論直接或間接
    證據，其為訴訟上之證明，須於通常一般之人均不致有所懷
    疑，而得確信其為真實之程度者，始得據為有罪之認定（最
    高法院30年上字第816 號、40年臺上字第86號、76年臺上字
    第4986號判例意旨可資參照）。再按，告訴人之告訴，係以
    使被告受刑事訴追為目的，是其陳述是否與事實相符，仍應
    調查其他証據以資審認。另被害人之指述如無瑕疵，且就其
    他方面調查又與事實相符，固足採為科刑之基礎，倘其陳述
    尚有瑕疵，則在未究明前，遽採為論罪科刑之根據，即難認
    為適法（最高法院52年臺上字第1300號判例、61年臺上字第
    3099號判例參照）。
三、本件公訴人認被告陳洪玉燕（下稱被告）涉犯上開竊盜犯行
    ，係以證人即告訴人陳春年及證人陳水銘、陳忠義、陳珊巧
    之證述，及照片等為主要論據。
四、證據能力部分：
  (一)按被告以外之人於偵查中向檢察官所為陳述，除顯有不可信
    之情況者外，得為證據，刑事訴訟法第159 條之1 第2 項定
    有明文。經查，證人陳春年、陳水銘、陳珊巧、陳忠義、邱
    朝深、謝淑惠等人於檢察官偵查中之證述，業經上開證人於
    供前具結，有證人結文附卷可稽，其等於偵查中之陳述，客
    觀上並無顯不可信之情況，且上開證人並均經原審傳訊到庭
    行交互詰問，被告之詰問權已獲保障。是上開證人於偵查中
    之證詞自有證據能力。
  (二)辯護人爭執證人陳春年、陳水銘於警詢之陳述之證據能力。
    因證人陳春年、陳水銘業於原審到庭具結作證，於原審證述
    內容，核與警詢證述相符，且非達於證明犯罪不可或缺之程
    度，證人陳春年、陳水銘於警詢中之陳述，即未符合前揭傳
    聞證據例外之情形。是應認證人陳春年、陳水銘警詢陳述，
    均無證據能力。
  (三)本判決理由所援用之其他證據資料（含供述證據及非供述證
    據），被告及辯護人、公訴人於本院言詞辯論終結前，均同
    意有證據能力或不爭執（見本院卷22頁）。本院審酌上開證
    據之作成，並無違法或不當情形，且與本案待證事實相關，
    適當作為證據，依刑事訴訟法第159 條之5 第1 項之規定，
    認均具證據能力。
五、訊據被告堅決否認有竊盜犯行，辯稱：「我沒有偷竊，是貨
    運司機陳忠義送錯貨，把告訴人訂購的未剝皮黑色馬薯1 桶
    送到我的攤位，將我訂購的馬薯1 桶送到告訴人的攤位。我
    的員工謝淑惠要包裝時發現我攤位上的馬薯1 桶不是我的，
    因為我們趕著將馬薯包裝給餐廳，所以我就叫謝淑惠去告訴
    人攤位找，後來找到1 桶寫有我偏名『洪玉蘭』的白色馬薯
    ，就把馬薯桶推回來」等語。
六、經查：
  (一)告訴人陳春年以其夫之父鄒清水名義，在高雄市三民區○○
    ○路100 號果菜市場16棟（南側）登記承銷號碼88號攤位，
    而被告及其女兒陳珊巧則在同一市場16棟（北側）登記承銷
    號碼為175 、359 號攤位，告訴人與被告之攤位相距約50公
    尺等情，有高雄果菜運銷股份有限公司100 年4 月30日高果
    業字第100146號函暨蔬菜攤位位置圖、原審100 年3 月28日
    勘驗筆錄（有關告訴人攤位係在上開果菜市場15棟部分應予
    更正）在卷可憑（見原審易字卷13-14 、38-40 頁）；且告
    訴人於98年9 月30日向「長益商行」邱深朝訂購已剝皮白色
    馬薯5 桶、未剝皮黑色馬薯1 桶（合計6 桶），被告則向邱
    深朝訂購已剝皮白色馬薯1 桶，亦經證人邱深朝於偵訊證稱
    ：「告訴人與被告都是向我訂貨」等語（見偵(二)卷20頁），
    並提出98年9 月30日估價單2 紙（日期均為98年9 月30日，
    內容分別為「鄒清水先生，馬薯60斤X5件、單價40，黑55
    斤X1件，單價35」、「洪玉蘭，馬薯、60斤、單價40」，見
    偵(一)卷13-14 頁）為證；又貨運行司機陳忠義係於98年9 月
    30日22時至23時許間，分別送6 桶、1 桶馬薯至告訴人及被
    告攤位等情，亦據證人陳忠義於偵訊、本院分別證稱：「貨
    主邱深朝高雄的客戶都是由我代運，98年9 月30日我有送貨
    到告訴人與被告的攤位上，數量沒有錯」（見偵(二)卷19頁）
    、「98年9 月30日我跟助理負責一起卸貨，送貨到告訴人攤
    位上時，有一群年輕人在那裡烤肉，告訴人有跟我講話，我
    確認是6 桶後就走了，告訴人跟被告的貨都不用簽收，告訴
    人有站在旁邊看我下貨」（見原審易字卷51-53 頁）等語，
    核與證人即告訴人陳春年於原審證稱：「當天晚上我們在那
    裡烤肉，司機陳忠義來卸貨，他跟我確認6 桶，我說沒錯，
    陳忠義即離開；我晚上11點多離開」等語相符（見原審易字
    卷59-61 頁）；復有送貨簽收單（見偵(二)卷22頁）、證人邱
    深朝庭呈之98年9 月份訂貨單（見原審易字卷91頁）。是證
    人陳忠義確曾於98年9 月30日晚間同一時間，運送同一商行
    出貨、品項同為馬薯之貨品，至同一市場之告訴人及被告攤
    位無訛。
  (二)本件馬薯均是以深綠色塑膠桶、上蓋黑色蓋子盛裝，有告訴
    人於本案事發後所拍攝之6 桶馬薯桶子相片在卷可憑（見偵
    (一)卷24頁），並經證人陳春年於原審證稱：「馬薯桶子的蓋
    子都是黑色；我所提供的桶子相片，不是司機卸貨當時拍的
    ，是事隔幾天後，模擬當天卸貨的情形拍的」等語在卷（見
    原審易字卷60、64-65 頁），顯見告訴人及被告所訂購之馬
    薯外包裝均屬相同，而告訴人所提上開相片並不足以證明即
    為證人陳忠義卸貨當時之現狀。
  (三)證人陳忠義於偵訊、原審分別證稱：「去年中秋節是我下貨
    到告訴人攤位，當天現場沒有人跟我點貨，但數量是沒有錯
    」（見偵(二)卷19頁）、「當天下貨時，陳春年沒有跟我點貨
    ，我跟她說6 桶，她可能站在那裡看我下貨，平常沒有在點
    」（見原審易字卷54頁）等語，並一再強調：「該市場我就
    只有下這2 家，但我們是依照桶蓋上註明來下貨，不會下錯
    」、「我下貨時，除了看筆的顏色，也會看名字」等語（見
    偵(二)卷19-20 頁，原審易字卷51頁）。然由證人陳忠義於原
    審證稱：「被告的馬薯桶是用白色的筆寫，告訴人的馬薯桶
    是用黑色的筆寫」等語（見原審易字卷51頁），對照告訴人
    所提上開6 桶馬薯桶相片，其中5 桶桶蓋上寫有「高雄鄒清
    水6 件」黑色字體、1 桶桶蓋則寫有「高雄鄒清水6 件（黑
    粒）」白色字體，而就該未剝皮黑色馬薯1 桶桶蓋上文字之
    顏色，明顯與證人陳忠義上開證述「告訴人的馬薯桶是用黑
    色的筆寫」等語不合，適與被告所訂購之已剝皮白色馬薯1
    桶桶蓋上字體顏色亦為白色相符，顯見依證人陳忠義之記憶
    ，以馬薯桶桶蓋上字體顏色區別訂貨者為告訴人或被告，本
    即有誤認訂貨者之可能；再者，參酌證人陳忠義亦於原審證
    稱：「我於100 年4 月3 日曾將阿娟的貨送到被告的攤位，
    因為他們的字很像」等語（見原審易字卷52頁），顯見證人
    陳忠義對字體之辯識，亦曾出現錯誤。是證人陳忠義於同日
    晚間、同一時間、同一商行出貨、品項相同、其中有2 桶桶
    蓋上均書寫有白色字體、復運送至同一市場同棟予告訴人及
    被告，在未與告訴人、被告逐一點貨確認情況下，其將該2
    桶桶蓋上均書寫有白色字體之馬薯（即告訴人未剝皮之黑色
    馬薯1 桶，被告已剝皮之白色馬薯1 桶），誤送予告訴人、
    被告雙方，自非無可能。
  (四)公訴人認被告係利用不知情之員工謝淑惠竊取寫有「鄒清水
    」名義之未剝皮黑色馬薯1 桶。然查：
  (1)證人謝淑惠於偵訊、原審分別證稱：「98年10月1 日我先去
    對面看，看到我們的馬薯在被告那邊，被告他們的在我這邊
    ，我問被告怎麼辦，被告叫我搬過來；我搬回來的桶子不是
    寫對方的名字，是寫我們的名字」（見偵(二)卷27頁）、「當
    天（指98年10月1 日）我2 點上班，我們每天就1 桶馬薯，
    我向被告說名字不對，她叫我過去告訴人那邊看看我們的是
    否在那裡，真的有1 桶是我們的名字，被告就叫我推回去，
    那時告訴人攤位沒有人；因為已經開始要送貨，時間趕不及
    ，所以沒有先通知對方；被告沒有叫我去推不是屬於我們的
    馬薯桶」（見原審易字卷76、78頁）等語；核與證人陳珊巧
    於原審證稱：「我看到有個馬薯桶上是寫告訴人公公『鄒清
    水』的名字，我跟謝淑惠說不要動，然後我去送貨，回來聽
    謝淑惠說告訴人的攤位有我們的馬薯，謝淑惠已經把我們的
    馬薯桶推回來；我們趕出貨，就先把我們的馬薯打開包裝」
    等語相符（見原審易字卷70頁）。則依證人謝淑惠、陳珊巧
    上開證述，證人謝淑惠係於98年10月1 日2 時許，即發現放
    置在被告攤位前之馬薯桶1 桶係寫有「鄒清水」名義，並依
    被告指示，自告訴人攤位推回寫有被告名義（即「洪玉蘭」
    ）之馬薯桶1 桶，顯見應是2 桶桶蓋上均書寫有白色字體之
    馬薯，其中未剝皮之黑色馬薯1 桶係錯置在被告攤位前，另
    已剝皮之白色馬薯1 桶則錯置在告訴人攤位，其後始有證人
    謝淑惠依被告指示去尋找「洪玉蘭」名義馬薯桶之舉。至於
    證人謝淑惠於原審證稱：「陳珊巧事後知道（指有『鄒清水
    』名義之馬薯桶），就要我不要動」等語，與證人陳珊巧於
    原審證稱：「我看到有個馬薯桶上是寫告訴人公公『鄒清水
    』的名字，我跟謝淑惠說不要動」等語，惟就其2 人均親「
    鄒清水」名義之馬薯桶放置在被告攤位前一節，並無齟齲，
    自難執此認證人謝淑惠、陳珊巧其他證述均不可採信，併此
    說明。
  (2)證人陳珊巧於原審證稱：「是邱深朝打給我說馬薯的事，我
    說司機下錯貨，我們的馬薯已經推回來，我叫邱深朝通知告
    訴人自己來推回去。我的行動電話是0000000000號，當時我
    正準備要通知邱深朝，邱深朝就打電話來問我有無貨卸在我
    們這邊，電話掛斷沒多久，陳水銘就過來推馬薯回去」等語
    在卷（見原審易字卷115-116 頁）；核與證人邱深朝於原審
    證稱：「當天送完貨後，我有被電話吵醒，不記得是誰先打
    電話給我，當時我說如果馬薯桶有在，看名字換一換就好，
    我叫他們自己換。陳珊巧後來打電話給我，說貨送錯了」等
    語（見原審易字卷46-48 頁）相符；又告訴人、證人陳珊巧
    、邱深朝之行動電話號碼分別為0000000000號（見偵(一)卷第
    6 頁）、0000000000號、0000000000號，而依0000000000號
    行動電話雙向通聯紀錄，證人邱深朝確於100 年10月1 日3
    時48分24秒與告訴人、同日3 時53分5 秒與證人陳珊巧、同
    日3 時55分13秒與告訴人有聯繫等情，亦有證人邱深朝所提
    0000000000號行動電話中華電信公司通話明細報表在卷可稽
    （見原審易字卷120 頁），應認證人陳珊巧、邱深朝上開證
    述可信。顯見證人陳珊巧於接獲證人邱深朝電話詢問之第一
    時間，即向證人邱深朝表示司機有送錯貨之情形，且未為任
    何拖延或隱瞞。
  (3)證人陳忠義係於98年9 月30日22時至23時許間，分別送6 桶
    、1 桶馬薯至告訴人、被告攤位等情，業如前述；且被告、
    告訴人至其等各自攤位之時間分別為翌日（1 日）2 時許、
    3 時許，亦據證人謝淑惠、陳春年於原審分別證稱：「我當
    天2 點上班」（見原審易字卷76頁）、「我的攤位營業時間
    從早上3 點到中午12點」（見原審易字卷64頁）等語明確；
    又上開市場，於案發當時僅有被告與告訴人販售馬薯此種貨
    品，而被告於發現攤位前之馬薯桶桶蓋記載之姓名有誤、告
    訴人發現攤位上馬薯桶數量缺少1 桶時，其等之職員即證人
    謝淑惠、陳永銘即至對方攤位尋找等情，亦據證人謝淑惠證
    述如前，及證人陳水銘於原審證稱：「98年10月1 日我凌晨
    3 點上班，我要點貨，其中少1 件，我先問告訴人，告訴人
    說少1 件，因被告也有在賣馬薯，我就去問」等語明確（見
    原審易字卷65-66 頁）；再者，證人陳水銘至被告攤位尋找
    馬薯桶時，係在被告攤位前發現桶蓋上放置有摺好帆布之馬
    薯桶，及被告與告訴人之攤位均屬開放式的一節，亦據證人
    陳水銘於原審證稱：「我去被告攤位找，看到被告攤位上有
    個馬薯桶，有塊已摺好的帆布放在馬薯桶蓋上，但還是可以
    輕易看出是馬薯桶，我看到馬薯桶上有鄒清水的名字，我說
    那是我們的，就推回來」等語（見原審易字卷66-69 頁），
    及證人王偉全於原審證稱：「我的攤位在被告攤位斜對面，
    我都會經過被告的攤位。當天我有看到陳水銘去被告攤位推
    1 個馬薯桶，馬薯桶是放在堆洋蔥的外面」等語（見原審易
    字卷80頁），其復於原審100 年3 月28日勘驗筆錄現場圖上
    以劃「X 」表示馬薯桶所在位置（即被告攤位前），並有攤
    位現場相片在卷可憑（見原審易字卷19頁）。則參酌上開市
    場僅有被告與告訴人販售馬薯此種貨品，被告與告訴人於發
    現馬薯桶有誤或缺少時，第一時間均是往對方攤位尋找，顯
    見被告或告訴人就所訂購之馬薯，如有任何異狀，均先猜測
    是否與對方有涉；且案發當日被告較告訴人到上開市場之時
    間早1 小時以上，則被告若係惡意取得寫有「鄒清水」名義
    之未剝皮黑色馬薯1 桶，自有充足時間隱匿馬薯桶，或替換
    、除去馬薯桶桶蓋，豈有仍為證人陳水銘在該開放式攤位前
    輕易發現之理。足認被告顯無將告訴人所有未剝皮黑色馬薯
    1 桶，據為己有之不法意圖無訛。
  (4)綜上所述，應認於98年10月1 日2 時許，在被告攤位前即放
    置有寫有「鄒清水」名義之馬薯桶1 桶，而在告訴人攤位則
    放置有被告名義（「洪玉蘭」）之馬薯桶1 桶；被告發現後
    有誤後，始指示證人謝淑惠前往告訴人攤位尋找是否有「洪
    玉蘭」名義馬薯桶，並將之推回被告攤位；而證人陳珊巧則
    於其後向證人邱深朝表示司機有送錯貨之情形，告訴人之職
    員陳水銘亦輕易自開放式被告攤位前發現寫有「鄒清水」名
    義之未剝皮黑色馬薯1 桶，予以推回告訴人攤位，應堪認定
    。是公訴人認被告係利用不知情之員工謝淑惠竊取寫有「鄒
    清水」名義之未剝皮黑色馬薯1 桶，自屬無據。
  (五)至於證人黃德鬱雖於原審證稱：「當天我去找陳春年夫婦，
    看到1 個人下來搬貨，就是證人陳忠義，馬薯桶放在攤位旁
    邊，司機拿單子給陳春年簽收，陳春年有叫我幫她點貨，我
    有看到寫『黑』單一字的馬薯桶」等語（見原審易字卷56-5
    7 頁）。惟本院參酌證人黃德鬱於98年10月17日14時許接受
    警詢，乃因告訴人於98年10月9 日14時30分許接受警詢時，
    提及有證人黃德鬱可證，顯見證人黃德鬱於接受警詢前，就
    被告與告訴人係因未剝皮黑色馬薯一事有所爭執、並將為此
    事作證已然知悉；且告訴人亦於本件案發後數日，即模擬當
    天卸貨情形，拍攝所訂購之6 桶馬薯桶相片，業如前述，則
    證人黃德鬱在此種外在條件加強情況下，其證稱「確有看到
    馬薯桶蓋上有『黑』字」之記憶，自可能因此被誤導；又證
    人黃德鬱就告訴人於收受6 桶馬薯桶時，是否簽收單據，及
    證人陳忠義於卸貨當時，是否尚另有一名助理在場等節，均
    與證人陳忠義、陳春年所證不同（見原審易字卷52、53、5
    9 頁），亦與事實不符，亦可見證人黃德鬱之記憶多所錯誤
    。是證人黃德鬱上開證述，尚難佐證證人陳忠義於98年9 月
    30日晚間送至告訴人攤位之6 桶馬薯中，其中有1 桶為寫有
    「鄒清水」名義之未剝皮黑色馬薯，自無從依證人黃德鬱之
    證述為被告不利之認定。
七、綜上所述，公訴人所提出之證據資料尚不足以證明被告有指
    示其不知情之員工謝淑惠，至告訴人攤位竊取告訴人所有寫
    有「鄒清水」名義之未剝皮黑色馬薯1 桶之事實。此外，本
    院復查無其他積極證據足資認定被告有何公訴人所指之犯行
    ，被告被訴竊盜罪自屬不能證明。
八、原審因而以不能證明被告犯罪，而為被告無罪之諭知，核無
    違誤。檢察官上訴意旨，仍執前詞，並以原審先以嚴格之標
    準排除對被告不利證人陳忠義、黃德鬱之證述，再以寬鬆之
    標準採信對被告有利證人謝淑惠、陳珊巧之證述，而指摘原
    判決不當。然本院綜合本案事證，認證人陳忠義、黃德鬱、
    謝淑惠、陳珊巧之證述何者較符於事實，而得以採信之理由
    ；及被告係指示證人謝淑惠至告訴人攤位尋找「洪玉蘭」名
    義馬薯桶，而證人謝淑惠至告訴人推回之馬薯桶，為「洪玉
    蘭」名義之馬薯桶，而非「鄒清水」名義之馬薯桶，均已敘
    述如前。綜上，檢察官上訴為無理由，應予駁回。
據上論斷，應依刑事訴訟法第368 條，判決如主文。
本案經檢察官林敏惠到庭執行職務。
中    華    民    國  100     年    9     月    27    日
                  刑事第一庭    審判長法  官  周賢銳
                                      法  官  洪碩垣
                                      法  官  曾逸誠
以上正本證明與原本無異。
不得上訴。
中    華    民    國   100    年    9     月    28    日
                                      書記官  魏文常